臺灣花蓮地方法院民事裁定　　　　　　　　　　　　　　九十三年度訴字第二五號
　　原　　　告　甲○○
　　訴訟代理人　潘治中
　　被　　　告　空軍第四０一戰.
　　　　　　　　　　　　　　設.
　　法定代理人　潘恭孝　　　住.
　　訴訟代理人　蔡文欽律師
右當事人間損害賠償事件，本院裁定如左：
    主      文
原告之訴及假執行之聲請均駁回。
訴訟費用由原告負擔。
    理      由
一、按訴訟事件不屬普通法院之權限者，法院應以裁定駁回之，此民事訴訟法第二百
    四十九條第一項第一款定有明文。
二、本件原告起訴主張：被告公開招標「五權村陣地遷建工程委託技術服務」，原告
    參與投標，民國九十二年七月十七日決標時，原告發現「編號甲」廠商未依招標
    公告、評選須知標件審查表規定，製作ＡＯ圖面裝入標封，依法不應決標予「編
    號甲」廠商，被告竟違反政府採購法第五十條規定，決標予甲廠商，原告不服提
    出異議，被告不為處理，原告即向行政院公共工程委員會提出申訴，經行政院公
    共工程委員會審議判斷認原告主張圖說為必要文件可採信，被告異議處理結果仍
    維持原決標結果，於法不合，應予撤銷，惟因被告就本件工程已決標並簽約，工
    程進度達百分之三十，基於公共利益及得標廠商權益，建議被告仍得與原得標廠
    商繼續履約。爰依政府採購法第八十五條第一項、第三項規定，請求被告給付原
    告備標、異議及申訴所支出之必要費用計新台幣（下同）五十三萬元及自起訴狀
    繕本送達翌日起至清償日止，按年息百分之五計算之利息等情，並願供擔保請准
    為假執行之宣告。
三、本院之判斷：
　　１我國關於行政訴訟與民事訴訟之審判，依現行法律之規定，係採二元訴訟制度
      ，分由不同性質之法院審理。關於因公法關係所生之爭議，由行政法院審判，
      因私法關係所生之爭執，則由普通法院審判。至於行政機關之行為所生之法律
      關係究為「公法關係」？抑或係「私法關係」？應依行政機關行為時該行為依
      法律規定所應受之評價為何加以判斷，不得僅以行政機關之最終目的為私法目
      的，即認行政機關為達該目的所為之全部行為均為「私法關係」，並認行政機
      關之全部行為均應由普通法院審判，先予敘明。
    ２基於私法自治原則，私人間關係之創設、變更或消滅及其可能帶來的有利及不
      利效果，皆應完全尊重當事人的自由意願，國家原則上不予干預。此契約自由
      原則之內容包括有締約自由、相對人選擇自由、方式自由、內容自由、變更自
      由、結束自由等。換言之，單純之私經濟行為除為保護典型經濟上之弱者（如
      勞工及消費者）外，契約當事人即擁有相對人選擇之自由。本件被告須依政府
      採購法之相關規定辦理招標事宜，於經合法、適當之程序後，始能決定相對人
      。是本件被告並無選擇契約相對人之自由甚明。參之政府採購法第一條「為建
      立政府採購制度，依公平、公開之採購程序，提升採購效率與功能，確保採購
      品質，爰制定本法。」規定，以及關於招標、審標、決標之爭議，招標機關所
      為之異議處理等同於行政處分，行政院公共工程委員會所為之審議判斷依法與
      訴願決定相同等相關規定，應認為招標機關於適用政府採購法規定以決定契約
      相對人時之招標程序，乃屬公法行為，而非私法行為。僅係於決定得標人之後
      之契約法律關係，始為私法關係。
    ３查政府採購法第八十五條第三項係就同條第一項之違反而為得予求償備標、異
      議及申訴所支出之必要費用規定，而政府採購法第八十五條第一項係就招標機
      關採購（即招標）過程違反法令而為之規定。是依上開說明，有關政府採購法
      第八十五條第三項求償規定，屬因公法上原因所生之法律關係，應循行政訴訟
      程序解決爭端，非民事法院所得審理。
四、綜上，原告依政府採購法第八十五條第三項規定，逕行提起本訴，依上開說明，
    本院既無審判權，依法應予駁回。
五、依民事訴訟法第二百四十九條第一項第一款、第九十五條、第七十八條，裁定如
    主文。
中　　　華　　　民　　　國　　九十三　　年　　　十二　　月　　三十一　　日
　　　　　　　　　　 　　　　 臺灣花蓮地方法院民事庭
　　　　　　　　　　　　　　　　　法　官　蘇　嫊　娟
右正本証明與原本無異。
如對本裁定不服，應於送達後十日內，向本院提出抗告狀（應抄附繕本）。
中　　　華　　　民　　　國　　九十三　　年　　　十二　　月　　三十一　　日
　　　　　　　　　　　　　　　　　法院書記官　徐宗賢
